臺灣臺中地方法院臺中簡易庭民事判決
110年度中簡字第3143號
原      告  廖秀齡  
訴訟代理人  黃俊傑  
被      告  莊照霖  
訴訟代理人  莊明諺  
上列當事人間請求損害賠償事件，經本院於民國111年7月5日言
詞辯論終結，判決如下：
    主    文
被告應給付原告新臺幣33,305元，及自民國110年12月1日起至清
償日止，按年息百分之五計算之利息。
原告其餘之訴駁回。
訴訟費用由被告負擔十分之一，餘由原告負擔。
本判決原告勝訴部分得假執行。
    事 實 及 理 由
壹、程序事項
　　按訴狀送達後，原告不得將原訴變更或追加他訴，但擴張或
    減縮應受判決事項之聲明者，不在此限；簡易訴訟程序，除
    本章別有規定外，仍適用第一章通常訴訟程序之規定；民事
    訴訟法第255條第1項第3款、第436條第2項分別定有明文。
    本件原告起訴聲明請求被告給付新臺幣（下同）332,750元
    ，嗣於民國111年4月26日言詞辯論期日當庭變更聲明為：被
    告應給付原告344,800元，及自起訴狀繕本送達翌日起至清
    償日止，按年息5％計算之利息（見本院卷第178頁）。核原
    告前開訴之聲明之變更，為訴之聲明之擴張，於法並無不合
    ，依上開規定，應予准許。
貳、實體事項　　
一、原告主張：被告於110年4月30日上午6時12分許，駕駛車牌
    號碼000-0000號自小客車，行經臺中市東區精武路與進德路
    口時，因未依規定讓車，致撞及由原告所有並由訴外人甲○○
    駕駛之車牌號碼000-0000號自用小客車（下稱系爭車輛），
    造成系爭車輛受損，被告自應負損害賠償之責。又系爭車輛
    經送修復後，支出修復費用344,800元（烤漆及工資35,700
    元、零件309,100元），爰依侵權行為之法律關係提起本件
    訴訟。被告雖稱其車輛亦受損支出修車費用共145,550元，
    據以向原告主張抵銷，然事故時是撞在被告車輛之右後車身
    上，惟被告所提估價單均是記載左邊車身之維修，其據此主
    張抵銷顯無理由。並聲明：被告應給付原告344,800元，及
    自起訴狀繕本送達翌日起至清償日止，按年息5％計算之利息
    。
二、被告則以：訴外人甲○○駕駛車輛亦有超速行駛之過失，應就
    過失比例減輕被告之賠償金額；且被告所駕駛之ALU-7832號
    自小客車亦因本件車禍受有損壞，支出修車費用共145,550
    元（工資85,100元、零件60,450元），爰以向原告主張抵銷
    。並聲明：原告之訴駁回。
三、得心證之理由
  ㈠原告主張被告於上開時地與系爭車輛發生碰撞，造成系爭車
    輛受損之事實，業據其提出與其所述相符之道路交通事故現
    場圖、現場照片、初步分析研判表、調解不成立證明書、道
    路交通事故當事人登記聯單等件為證，並經本院依職權向臺
    中市政府警察局第三分局調取道路交通事故調查卷宗（含道
    路交通事故現場圖、道路交通事故調查報告表、道路交通事
    故談話紀錄表、酒精測定紀錄表、道路交通事故補充資料表
    、現場照片、初步分析研判表等資料）查核無訛，被告已於
    相當時期受合法之通知，而被告對於原告主張之上開事實，
    於本院言詞辯論期日時並未爭執，原告此部分主張之事實，
    自堪信為真實。
　㈡按因故意或過失，不法侵害他人之權利者，負損害賠償責任
    ；汽車、機車或其他非依軌道行駛之動力車輛，在使用中加
    損害於他人者，駕駛人應賠償因此所生之損害，民法第184
    條第1 項前段、第191條之2前段分別定有明文。本件被告駕
    車疏未注意車前及其他車輛狀況並有違反管制燈號之情事，
    致與靜止停於路旁之系爭車輛發生碰撞而肇事，系爭車輛因
    而受損，堪認被告就本件事故之發生具有過失甚明，已如前
    述，被告自應依民法第184條第1項前段、第191條之2前段規
    定，負損害賠償責任。
  ㈢按損害賠償，除法律另有規定或契約另有訂定外，應以填補
    債權人所受損害及所失利益為限；不法毀損他人之物者，被
    害人得請求賠償其物因毀損所減少之價額。民法第216條第1
     項、第196條分別定有明文。而所謂請求賠償物被毀損所減
    少之價額，得以修理費用為估定標準，但以必要者為限，例
    如修理材料以新品換舊品，應予折舊（最高法院77年度第9 
    次民事庭會議決議參照）。又保險人代位被害人請求損害賠
    償時，如其損害額小於保險人已給付之賠償金額，則保險人
    所得代位請求者，應祇以該損害額為限（最高法院65年台上
    字第2908號判例意旨參照）。經查，系爭車輛之修理費用34
    4,800元，包含烤漆及工資35,700元、零件309,100元，已如
    前述。其中零件部分因係以新品替換舊品，依上開說明，自
    應扣除折舊，至工資及烤漆費用則無折舊問題。依行政院所
    頒「固定資產耐用年數表」及「固定資產折舊率表」規定，
    小客車之耐用年數為5 年，依定率遞減法每年折舊千分之36
    9；採用定率遞減法者，其最後一年之折舊額，加歷年折舊
    累計額，其總和不得超過該資產成本原額之十分之九。且營
    利事業所得稅查核準則第95條第6 項規定「固定資產提列折
    舊採用定率遞減法，以1年為計算單位，其使用期間未滿1年
    者，按實際使用之月數相當於全年之比例計算之，不滿1月
    者，以月計」。查系爭車輛為101年8月出廠（見本院卷第47
    頁公路電子閘門系爭車輛車籍資料查詢單），參照民法第12
    4條規定意旨，推定其出廠日期為101年8月15日，至110年4
    月30日本件事故發生為止，依前揭規定計算，系爭車輛計算
    折舊之使用期間為8年9月，已逾耐用年數5年，故關於零件
    折舊部分應受到不得超過10分之9之限制，故應以10分之9計
    算其折舊。準此，經扣除系爭車輛使用期間之折舊額後，原
    告得請求之零件費用為30,910元（計算式：309,100×0.1＝30
    ,910），再加計烤漆及工資35,700元，是以，本件系爭車輛
    之合理修繕金額合計66,610元（計算式：30,910＋35,700元＝
    66,610元）。
  ㈣惟按損害之發生或擴大，被害人與有過失者，法院得減輕賠
    償金額；前2項之規定，於被害人之代理人或使用人與有過
    失者，準用之。民法第217條第1項、第3項有明文規定。上
    開規定係為促使被害人對於自己生命、身體之安全，盡其應
    盡之注意義務，避免或減少危險或損害之發生，以求當事人
    間之公平。經查，本件車禍事故之發生，被告駕駛有行至設
    有行車管制號誌交岔路口，左轉彎車未讓對向直行車先行之
    過失，惟訴外人甲○○駕駛系爭車輛，行經有行車管制號誌交
    岔路口有行車管制號誌交岔路口，超速行駛，遇眩光為注意
    車前狀況適採安全措施，亦有過失，則原告對於本件事故之
    損害擴大仍有肇事原因，是本院審酌雙方就本件車禍發生之
    過失情節輕重，認雙方應負各半之過失責任。而本件經送請
    臺中市車輛行車事故鑑定委員會鑑定結果，亦同此認定，有
    臺中市車輛行車事故鑑定委員會111年3月22日中市車鑑字第
    1110000718號函附鑑定意見書（見本院卷第135至138頁）在
    卷可佐。是以此為計，則被告賠償金額應減為33,305元（計
    算式：66,610元×0.5＝33,305元；元以下四捨五入）。
　㈤按二人互負債務，而其給付種類相同，並均屆清償期者，各
    得以其債務，與他方之債務，互為抵銷，民法第334條第1項
    前段亦有明文。經查，本件被告雖主張被告所駕駛之車牌號
    碼000-0000號自小客車亦因本件車禍受有損壞，支出修車費
    用共145,550元（工資85,100元、零件60,450元），業據被
    告所提估價單為證（見本院卷第95至97頁）。惟本件車禍事
    故中，系爭車輛係由訴外人甲○○所駕駛，並非原告，可知被
    告所駕駛之車牌號碼000-0000號自小客車因本件車禍受有損
    壞，並非原告所為，而係訴外人甲○○之駕駛行為所致，原告
    於本件中無駕駛行為，並非加害人，自不對被告負有損害賠
    償債務，是被告就其所駕駛車輛，對於原告並無損害賠償請
    求權，應由被告對實際行為人另行主張，而不得於本件中對
    原告主張抵銷。且依卷附公路監理系統車號查詢車籍資料查
    詢表所示，車牌號碼000-0000號自小客車之車主為春霖山園
    實業有限公司，亦非被告。是被告此部分抵銷之抗辯，並不
    足採。
　㈥末按給付有確定期限者，債務人自期限屆滿時起，負遲延責
    任；給付無確定期限者，債務人於債權人得請求給付時，經
    其催告而未為給付，自受催告時起，負遲延責任。其經債權
    人起訴而送達訴狀，或依督促程序送達支付命令，或為其他
    相類之行為者，與催告有同一之效力，民法第229 條第1 項
    、第2 項分別定有明文。又按遲延之債務，以支付金錢為標
    的者，債權人得請求依法定利率計算之遲延利息。但約定利
    率較高者，仍從其約定利率；應付利息之債務，其利率未經
    約定，亦無法律可據者，週年利率為百分之5，民法第233條
    第1 項、第203條亦分別明定。查原告對被告之侵權行為損
    害賠償債權，核屬無確定期限之給付，既經原告提起本件民
    事訴訟，且起訴狀繕本於110年11月30日合法送達被告（送
    達證書見本院卷第65頁），則原告請求被告自起訴狀繕本送
    達被告之翌日即110年12月1日起至清償日止，按週年利率百
    分之5計算之遲延利息，核無不合，應予准許。
四、綜上所述，原告依侵權行為之法律關係，請求被告給付33,3
    05元，及自110年12月1日起至清償日止，按年息百分之5計
    算之利息，為有理由，應予准許。逾此部分之請求，則屬無
    據，應予駁回。
五、本件事證已臻明確，兩造其餘攻擊防禦方法及所舉證據，經
    審酌結果，與本件判決結論均無影響，爰不一一論述，附此
    敘明。
六、本件原告勝訴部分，係就民事訴訟法第427條第1項訴訟適用
    簡易程序為被告敗訴之判決，爰依民事訴訟法第389條第1項
    第3款規定，依職權宣告假執行。
七、訴訟費用負擔之依據：民事訴訟法第79條。
中　　華　　民　　國　　111 　年　　7 　　月　　29　　日
                      臺灣臺中地方法院臺中簡易庭
                                  法　官　張清洲
以上為正本係照原本作成。
如不服本判決，應於送達後20日內，向本院提出上訴狀並表明上
訴理由，如於本判決宣示後送達前提起上訴者，應於判決送達後
20日內補提上訴理由書（須附繕本）。如委任律師提起上訴者，
應一併繳納上訴審裁判費。
中　　華　　民　　國　　111 　年　　7 　　月　　29　　日
                                  書記官  陳慧津